臺灣新北地方法院三重簡易庭民事判決
111年度重簡字第269號
原      告  劉文勝  
            黃惠玲  
            劉千豪  
            劉千渟  
前4 人共同
訴訟代理人  薛智友律師
            許季堯律師
被      告  指南汽車客運股份有限公司


法定代理人  呂奇峯  
被      告  林進輝  

前2 人共同
訴訟代理人  朱麗真律師
上列當事人間請求侵權行為損害賠償事件，原告提起刑事附帶民
事訴訟，經本院刑事庭以110年度審簡附民字第411號裁定移送前
來，本院於民國111年5月19日言詞辯論終結，判決如下：
　　主　    文
一、被告應連帶給付原告戊○○新臺幣（下同）5,296,642元，及
    被告甲○○自民國110年6月26日起、被告指南汽車客運股份有
    限公司自110年6月29日起，均至清償日止，按年息5％計算之
    利息。
二、被告應連帶給付原告乙○○500,000元，及被告甲○○自110 年6
     月26日起、被告指南汽車客運股份有限公司自110 年6 月2
    9日起，均至清償日止，按年息5 ％計算之利息。
三、被告應連帶給付原告丁○○200,000元，及被告甲○○自110年6
    月26日起、被告指南汽車客運股份有限公司自110年6月29日
    起，均至清償日止，按年息5％計算之利息。
四、被告應連帶給付原告丙○○200,000元，及被告甲○○自110年6
    月26日起、被告指南汽車客運股份有限公司自110年6月29日
    起，均至清償日止，按年息5％計算之利息。
五、原告其餘之訴駁回。
六、訴訟費用由1,000元，由被告連帶負擔100元，餘由原告戊○○
    負擔。
七、本判決第一項得假執行。但被告如以5,296,642元為原告戊○○預供擔保後，得免為假執行。
八、本判決第二項得假執行。但被告如以500,000元為原告乙○○
    預供擔保後，得免為假執行。
九、本判決第三、四項得假執行。但被告如以各200,000元為原
    告丁○○、丙○○預供擔保後，得免為假執行。
　　事實及理由
壹、程序方面： 
　　按訴狀送達後，原告不得將原訴變更或追加他訴，但擴張或
    減縮應受判決事項之聲明者，不在此限，民事訴訟法第255
    條第1項第3款定有明文。本件原告起訴原聲明請求：「⒈被
    告甲○○及指南汽車客運股份有限公司（下稱指南客運公司）
    應連帶給付原告戊○○6,179,749元，暨自起訴狀繕本送達之
    翌日起至清償日止按年息5％計算之利息。⒉被告甲○○及指南
    客運公司應連帶給付原告乙○○800,000元，暨自起訴狀繕本
    送達之翌日起至清償日止按年息5％計算之利息。⒊被告甲○○
    及指南客運公司應連帶給付原告丁○○500,000元，暨自起訴
    狀繕本送達之翌日起至清償日止按年息5％計算之利息。⒋被
    告應連帶給付原告丙○○500,000元，暨自起訴狀繕本送達之
    翌日起至清償日止按年息5％計算之利息。」嗣於民國111年5
    月6日以民事準備（一）狀，減縮請求被告連帶給付原告戊○○之金額為6,049,749元（本院卷第67頁）其餘不變。核原告
    所為，核屬減縮聲明，參諸前揭規定，應予准許。
貳、實體方面： 
一、原告主張： 
　㈠被告甲○○於民國109年3月5日11時許，駕駛車牌號碼000-00號
    民營公車，沿新北市五股區自強路往林口方向行駛，行經新
    北市○○區○○路000 號時，本應注意汽車行經劃有分向限制線
    之路段，不得跨越分向限制線超車，並隨時採取必要之安全
    措施，而依當時天氣陰、日間自然光線、柏油路面濕潤、無
    缺陷、無障礙物、視距良好，並無不能注意之情況，仍疏未
    注意及此，適有原告戊○○騎乘車牌號碼000-000 號普通重型
    機車同向行駛至該處，與甲○○車輛發生擦撞，致戊○○人車倒
    地，因而受有肺炎併呼吸衰竭、頭部損傷併腦挫傷、硬腦膜
    下出血及蜘蛛膜下腔出血、肺挫傷、左側肋骨多發性閉鎖性
    骨折、非風濕性主動脈瓣狹窄、慢性心房顫動、風濕性二尖
    瓣狹窄、心臟衰竭等傷害。且戊○○因系爭車禍腦傷導致失智
    症伴有行為障礙，嗣經鑑定身心障礙程度為「中度」。被告
    甲○○就上述事故之發生有過失，與戊○○所受前揭損害結果間
    有因果關係。且事發時被告甲○○係駕駛被告指南客運公司所
    有之車輛，並為指南客運公司之受僱人。爰依民法第188條
    第1項前段、第191條之2、第193條第1項、第195條第1項前
    段及同條第3項、第196條規定，請求被告等人連帶負損害賠
    償責任。
　㈡請求範圍及金額如下：
　　⒈醫療費用：69,825元
　　⒉醫療用品費用：6,837元
　　⒊看護費用：109年4月1日至110年5月31日之看護費用444,89
      1元、110年6月1日至平均餘命止之看護費用4,688,186元
　　⒋交通費用：4,690元
　　⒌修車費用：4,450元
　　⒍精神慰撫金：100萬元
　　⒎以上金額經與被告已給付之醫療費用預支金3萬元及保險金
      139,130元扣除後，合計為6,049,749元
　　⒏原告戊○○之配偶乙○○、子女丁○○及丙○○，因戊○○受有損傷
      後，難與其共享天倫如常，故併分別請求精神慰撫金80萬
      、50萬、50萬元。
　㈢並聲明：
　　⒈被告應連帶給付原告戊○○6,049,749元，暨自起訴狀繕本送
      達之翌日起至清償日止按年息5％計算之利息。
　　⒉被告應連帶給付原告乙○○800,000元，暨自起訴狀繕本送達
      之翌日起至清償日止按年息5％計算之利息。
　　⒊被告應連帶給付原告丁○○500,000元，暨自起訴狀繕本送達
      之翌日起至清償日止按年息5％計算之利息。
　　⒋被告應連帶給付原告丙○○500,000元，暨自起訴狀繕本送達
      之翌日起至清償日止按年息5％計算之利息。
　　⒌願供擔保請准宣告假執行。
二、被告則以：
　㈠有關原告列舉各項支出，茲答辯如下：
　　⒈醫療費用部分：
　　　依刑事判決認定，原告戊○○因本件事故所受之傷害為頭部
      損傷併腦挫傷、硬腦膜下出血及蜘蛛膜下腔出血、肺挫傷
      、左側肋骨多發性閉鎖性骨折。原告主張其尚受有非風濕
      性主動脈瓣狹窄、慢性心房顫動、風濕性二尖瓣狹窄、心
      臟衰竭等傷害，應由原告負舉證責任。被告亦否認係因本
      件事故導致原告失智；醫療單據中科別為心外、心內、風
      濕免疫、胃內、皮膚、肝膽腸胃、泌尿、胸腔內、直腸外
      科等單據，與系爭事故無關，非原告因本件事故所支出之
      醫療費用；原證6編號3之醫療收據內含細項「30天內負擔
      額，自付金額39,000」之性質為何，應由原告舉證說明，
      且其中伙食費非必要費用；除109年4月10日之診斷證明書
      外，其餘證明書費用均非必要。　　　
　　⒉醫療用品費用部分：部分發票之消費日期並無就診紀錄，
      此部分難認用品係用於原告。
　　⒊看護費用部分：依據原證3之診斷證明書，僅記載由專人照
      顧至少三個月，逾3個月部分，並沒有證明；且專人照顧
      以長照中心養護費計算並非相當。又身心障礙於112年10
      月31日重新鑑定，故原告失智症是否持續仍未可知，並無
      請求至平均餘命之必要。
　　⒋交通費用部分：原告請求停車費用部分，係原告住院中、
      或無就診紀錄，縱有就診紀錄亦與本件事故無關，而無支
      出停車費之必要。
　　⒌修車費用部分：收據未載車號及買受人無從認定係修繕因
      本件事故受損之機車所支出之費用，且未分列工資零件，
      無法計算折舊。
　　⒍精神慰撫金部分，尚屬過高，請求酌減。
　㈡聲明：
　　⒈原告之訴駁回。
　　⒉如受不利判決，被告願供擔保請准宣告免為假執行。
三、本院之判斷：
　㈠按因故意或過失，不法侵害他人之權利者，負損害賠償責任
    。汽車、機車或其他非依軌道行駛之動力車輛，在使用中加
    損害於他人者，駕駛人應賠償因此所生之損害。民法第184
    條第1項前段及第191條之2前段分別定有明文。次按不法侵
    害他人之身體或健康者，對於被害人因此喪失或減少勞動能
    力，或增加生活上之需要時，應負損害賠償責任；不法侵害
    他人之身體、健康者，被害人雖非財產上之損害，亦得請求
    賠償相當之金額，民法第193條第1項、第195條第1項前段亦
    有明文。又損害賠償之債，以有損害之發生及有責任原因之
    事實，並二者之間有相當因果關係為其成立要件（最高法院
    30年上字第18號判例意旨參照）。末按當事人主張有利於己
    之事實者，就其事實有舉證之責任，民事訴訟法第277條前
    段著有規定，因此主張侵權行為損害賠償請求權之人，對於
    侵權行為之成立要件應負舉證責任（最高法院100年度台上
    字第328號裁判意旨參照）。
　㈡經查，系爭事故係因被告甲○○跨越分向限制線超車，致與原
    告戊○○發生碰撞，戊○○因此人車倒地，因而受有頭部損傷併
    腦挫傷、硬腦膜下出血及蜘蛛膜下腔出血、肺挫傷、左側肋
    骨多發性閉鎖性骨折等傷害之事實，業經本院刑事法庭認定
    被告甲○○犯過失傷害罪，判處有期徒刑3月，得易課罰金確
    定等情，有本院110年度審交易字第451號刑事判決在卷可參
    （本院卷第13至15頁），並經本院調取該刑事案卷核閱無訛
    ，堪認被告甲○○因過失肇致發生本件車禍並致原告受有前開
    傷害，而被告甲○○就本件車禍之發生為有過失，該過失行為
    與原告所受前開傷害間，具有相當因果關係，依前開規定，
    被告自應負損害賠償責任。又按受僱人因執行職務，不法侵
    害他人之權利者，由僱用人與行為人連帶負損害賠償責任。
    但選任受僱人及監督其職務之執行，已盡相當之注意或縱加
    以相當之注意而仍不免發生損害者，僱用人不負賠償責任，
    民法第188條第1項亦有明文。本件交通事故發生時，被告甲○○係駕駛被告指南客運公司所有之車輛，且為被告指南客運
    公司之受僱人，則原告依前揭規定，請求被告連帶賠償其所
    受損害，自屬有據。
　㈢茲就原告戊○○下列各請求項目及金額是否應予准許，分別審
    究如下：
　⒈醫療費用：
　⑴原告主張系爭事故致戊○○受有肺炎併呼吸衰竭、頭部損傷併
    腦挫傷、硬腦膜下出血及蜘蛛膜下腔出血、肺挫傷、左側肋
    骨多發性閉鎖性骨折、非風濕性主動脈瓣狹窄、慢性心房顫
    動、風濕性二尖瓣狹窄、心臟衰竭等傷害，進而致失智症，
    因此支出醫療費用69,825元，經與新安東京海上產物保險股
    份有限公司（下稱新安東京保險公司）強制險理賠金額39,1
    30元相抵後，仍有30,695元未受償等情，業據其提出淡水馬
    偕紀念醫院（下稱馬偕醫院）乙種診斷證明書、馬偕醫院復
    健科處方單、馬偕醫院醫療費用收據、衛生福利部臺北醫院
    醫療費用收據等件為憑（附民卷第21至27、31、85至110頁
    ）。
　⑵惟依原告提出之109年4月10日馬偕醫院診斷證明書，病名記
    載：「肺炎併呼吸衰竭、頭部損傷併腦挫傷、硬腦膜下出血
    及蜘蛛膜下腔出血、肺挫傷、左側肋骨多發性閉鎖性骨折、
    慢性缺血性心臟病、主動脈瓣狹窄術後、糖尿病、貧血、凝
    血功能異常」，可見原告所主張之「非風濕性主動脈瓣狹窄
    、慢性心房顫動、風濕性二尖瓣狹窄」等疾病，應是原告戊○○於系爭事故發生前，即患有之慢性心臟病，本即有定期回
    診追蹤觀察之必要，故就原告至心臟外科、風濕免疫科就醫
    之醫療單據，尚難認系因系爭事故所致。然109年6月23日原
    告至心臟內科就診之診斷證明書，其上醫師囑言記載：「此
    次返診，乃109/03/05車禍住院相關」，則應可認該次就診
    之醫療收據與系爭事故有關。
　⑶又被告雖辯稱原告至胸腔外科就診之醫療單據亦與系爭事故
    無關，惟原告於系爭事故發生後，曾因病情惡化入住加護病
    房，至同年月21日始轉至普通病房，並參酌109年4月10日診
    斷證明書之病名亦有記載：「肺炎併呼吸衰竭、肺挫傷、左
    側肋骨多發性閉鎖性骨折」等疾病，故難謂原告無至胸腔外
    科回診之必要。然就原告至皮膚科、肝膽腸胃科、直腸外科
    、胃內科、泌尿科就診之醫療單據，因未經診斷證明書記載
    相關部位之疾病，原告亦未舉證說明有何至該科別就診之必
    要，則此部分之醫療費用，尚難准許。
　⑷復依109年5月4日馬偕醫院診斷證明書記載：「病名：生理狀
    況所致之其他特定精神疾患。（疑似）失智症，伴有行為障
    礙。F39情感疾患」、109年8月8日、111年5月14日馬偕醫院
    診斷證明書，於醫師囑言均記載：「腦度外傷出血後，遺存
    記憶力缺損以及語言功能障礙。」（附民卷第29頁、本院卷
    第87頁）以及原告身心障礙鑑定報告鑑定結果記載：「ICD
    診斷：F03.90。疾病名稱：失智症。障礙原因：腦傷。障礙
    部位：腦部。」等情可見原告確有因系爭事故所致腦損傷而
    致失智症、記憶力缺損以及語言功能障礙情形，並有因此接
    受復健治療之必要。
　⑸再按診斷書費用，如係被害人為證明損害發生及其範圍所必
    要之費用，應納為損害之一部分，得請求加害人賠償（最高
    法院93年度台上字第1159號判決意旨參照）。是原告申請診
    斷證明書為證明損害與系爭事故關聯所必要，被告辯稱除10
    9年4月10日之診斷證明書外，其餘證明書費用均非必要等云
    云，即非可採。
　⑹至就被告所提自負金額39,000元部分，依據全民健康保險法
    第47條第1項第1款：「保險對象應自行負擔之住院費用如下
    ：一、急性病房：30日以內，10％...」。經查，原告因系爭
    事故住進加護病房，該期間在30日內，對照其住院醫療金額
    402,940元，因此所生之住院30天內負擔額。
　⑺另被告雖辯稱住院期間伙食費85元並非醫療所需，惟倘非被
    告甲○○撞擊原告戊○○致原告戊○○需住院，原告即無須額外支
    付住院期間之伙食費，是原告此部分所請，核屬因受被告甲○○侵害身體健康，而增加之生活上需要。是被告此部分所辯
    ，尚非可採。
　⑻從而，核對原告所提出之醫療費用收據，並扣除新安東京保
    險公司已給付之醫療費用保險金39,130元後，原告得請求之
    醫療費用為27,415元（計算式：66,545元－39,130元＝27,415
    元）。
　⒉醫療用品費用：
　　原告主張因系爭事故所受有傷害，而須購買醫療耗材，致其
    因此額外增加生活支出6,837元，業據提出購買藥品之統一
    發票附卷可參（附民卷第113至116頁），被告雖辯稱部分發
    票之消費日期並無就診紀錄，此部分難認用品係用於原告云
    云。然查，參酌原告因系爭事故住院近一個月，且其中於加
    護病房住院約15日，足見其傷勢嚴重，原告主張有需購買相
    關醫療耗材之必要，尚屬可採。又相關醫療耗材因包裝以及
    原告病況，消耗速度不一，故購買耗材時點與就診日期不相
    一致亦合於常情。況原告提出之統一發票均係在藥局或是醫
    療用品門市所購買，並非在一般販賣生活日用品之商場購買
    ，應足認原告主張上開單據所購買之物品係因其傷勢必須而
    購買乙節尚非不可採信，且實際確有支出，此部分應認原告
    提出之單據已盡舉證責任而得准許。
　⒊看護費用：
　⑴原告主張因系爭事故所致傷害而須支出109年4月1日至110年5
    月31日之看護費用444,891元、110年6月1日至平均餘命止之
    看護費用4,688,186元，並提出身心障礙鑑定報告、新北市
    安馨老人長期照顧中心養護費收據、新北市家安老人長期照
    顧中心收費明細、馬偕醫院診斷證明書（附民卷第33至81、
    119至124頁、本院卷第87頁）。依前所述，原告確有因系爭
    事故所致腦損傷而致失智症、記憶力缺損以及語言功能障礙
    ，並經身心障礙鑑定評估為：「中度」，111年5月14日馬偕
    醫院診斷證明書醫師囑言亦記載：「仍需專人照顧日常生活
    」，又參以目前對失智症的藥物並沒有辦法阻止或恢復已經
    受損的大腦細胞，僅得減緩患者心智功能退化的速度，尤其
    原告係因腦部損傷導致失智，更難期待能恢復如初，且前開
    111年5月14日馬偕醫院診斷證明書係於本院言詞辯論終結前
    不久開立，對於原告現況評估應較為準確可信，又該診斷證
    明書並未記載照顧期間，則堪認原告確實有終身需人看護照
    料之情形。本件原告支出109年4月1日至110年5月31日之看
    護費用444,891元，有與之相符之收據在卷可稽，應予准許
    。
　⑵又原告於110年時已屆73歲，依行政院內政部公布之109年度
    新北市簡易生命表，尚有平均餘命13.42年。又原告110年2
    至5月係安置於新北市家安老人長期照顧中心，該長期照顧
    中心每月照顧費為3萬元、耗材費約為3,000元（附民卷第12
    2至124頁），是其一年所需看護費用為396,000元。依霍夫
    曼式計算法扣除中間利息（首期給付不扣除中間利息）計算
    ，原告自110年6月1日起至平均餘命，需要看護費費應為4,1
    45,984元【計算方式為：396,000×10.00000000+(396,000×0
    .42)×(10.00000000-00.00000000)=4,145,984，元以下四捨
    五入。其中10.00000000為年別單利5%第13年霍夫曼累計係
    數，10.00000000為年別單利5%第14年霍夫曼累計係數，0.4
    2為未滿一年部分折算年數之比例(13.42[去整數得0.42])。
    】
　⑶則原告就看護費之請求，於4,590,875元範圍內為有理由（計
    算式：444,891元＋4,145,984元＝4,590,875元），逾此部分
    之請求，不應准許。
　⒋交通費用：
　　原告主張因系爭事故受有前揭傷勢，往返醫療院所而受有停
    車費用之損失，並提出停車費發票為憑（附民卷第127至138
    頁）。經查，原告與系爭事故相關之就診科別已說明如上，
    又原告於109年3月5日至109年4月1日間係於馬偕醫院住院，
    故非與系爭事故相關之就醫紀錄以及原告住院期間之停車費
    用，難認必要。惟自原告所受上開傷勢觀之，確足影響其行
    走功能及行動之安全性，是以原告為治療系爭事故所受傷害
    ，而有搭乘由他人駕駛之載具往返醫療院所之必要，並非無
    據。縱使原告係由親友駕車接送往返醫療院所就診，然此種
    基於身分關係之恩惠，自不能加惠於加害人，而此支出之停
    車費用，即認屬被害人因系爭事故所生之損害，命加害人賠
    償，始符民法第193條第1項所定「增加生活上需要」之意旨
    。本件原告請求停車費用，扣除上述非必要之停車費用後，
    合計為1,340元（即附民卷第125、126頁表格中編號21至26
    、29、34、35、39、40、46、47、51至53費用之加總）。
　⒌修車費用：
　　再按不法毀損他人之物者，被害人得請求賠償其物因毀損所
    減少之價額，民法第196條定有明文。又物被毀損時，被害
    人除得依民法第196條請求賠償外，並不排除民法第213條至
    第215條之適用，依民法第196條請求賠償物被毀損所減少之
    價額，得以修復費用為估定之標準，但以必要者為限如︰修
    理材料以新品換舊品，應予折舊（最高法院77年度第9次民
    事庭會議決議、最高法院60年度台上字第1505號判決及73年
    度台上字第1574號判決意旨參照）。經查，被告之前揭過失
    行為肇致本件事故之發生，致原告當時所騎乘之車牌號碼00
    0-000 號普通重型機車（下稱系爭機車）受損，被告自應就
    原告機車之損害負賠償責任。而原告主張其機車因本件事故
    毀損之必要維修費用為4,450元乙節，業據其提出估價收據
    、行車執照、債權讓與證明書等件為憑，經核該估價單所列
    各項維修項目均屬零件費用，費用亦屬合理，堪認確屬修復
    原告機車所必要。而原告機車於95年4月出廠，有行車執照
    在卷可參（本院卷第59頁），已逾3年之使用期間，揆諸前
    揭說明，以新品換舊品而更換之零件，自應予以折舊，而依
    營利事業所得稅結算申報查核準則第95條第8項規定「依固
    定資產提列折舊採用定率遞減法者，以1年為計算單位，其
    使用期間未滿1年者，按實際使用之月數相當於全年之比例
    計算之，不滿1月者，以月計」，本院依行政院台（86）財
    字第52053號公布之固定資產耐用年數表及固定資產折舊率
    表，採定率遞減法計算其折舊，即機車耐用年數3年，每年
    折舊率千分之536，然其累積折舊累計費用，總和不得超過
    該購入成本額10分之9，則上開維修零件費用4,450元，折舊
    後所剩殘值應為10分之1即445元（計算式：4,450元×1/10＝4
    45元）。準此，原告請求其機車因本件車禍受損必要修復費
    用445元為有理由。
　⒍精神慰撫金：
　　按不法侵害他人之人格權，被害人受有非財產上損害，請求
    加害人賠償相當金額之慰撫金時，法院對於慰撫金之量定，
    應斟酌實際加害情形、所造成之影響、被害人痛苦之程度、
    兩造之身分地位、經濟情形及其他各種狀況，以核定相當之
    數額（最高法院47年度台上字第1221號、51年度台上字第22
    3號判例意旨參照）。原告戊○○於本件車禍所受傷害，核其
    程度及範圍非輕，迄今仍遺存記憶力缺損及語言功能障礙，
    並經鑑定有中度身心障礙，精神上自受有相當之痛苦，其請
    求被告賠償其所受非財產上之損害即精神慰撫金，應屬有據
    。而精神慰撫金數額之酌定，應斟酌加害行為、兩造之身分
    、地位、家庭經濟能力，暨其所受痛苦之程度等一切情狀。
    本院審酌兩造之學經歷、車禍情節、治療時間，及其等身分
    、地位與經濟情況，認原告戊○○請求賠償100萬元，尚屬偏
    高，應予酌減至80萬元為適當，故其於此範圍內之慰撫金請
    求，尚屬適當，應予准許；逾此範圍之請求，即不相當，不
    應准許。
　⒎綜上所述，原告戊○○因本件交通事故所受損害，共計為5,426
    ,642元（醫療費用27,145元＋醫療用品6,837元＋看護費4,590
    ,875元＋交通費用1,340元＋修車費用445元＋精神慰撫金80萬
    元＝5,426,642元）。
　⒏再按保險人依強制汽車責任保險法規定所為之保險給付，視
    為被保險人損害賠償金額之一部分；被保險人受賠償請求時
    ，得扣除之，強制汽車責任保險法第32條定有明文。因強制
    汽車責任保險之保險人所給付之保險金，係被保險人繳交保
    費所生，性質上屬於被保險人賠償責任之承擔或轉嫁，自應
    視為加害人或被保險人損害賠償金額之一部分，而得減免其
    賠償責任。準此，被害人受領強制汽車責任保險金後，於其
    受領之範圍內，自不得對被保險人或加害人再事請求。查原
    告嗣後曾受領被告交付之醫療費用預支金3萬元，以及新安
    東京保險公司10萬元之強制險給付，此為兩造所不爭執，依
    此，則於扣除前揭強制汽車責任保險理賠以及預支金後，原
    告戊○○所得請求之損害賠償數額應為5,296,642元（計算式
    ： 5,426,642元－30,000元－100,000元＝5,296,642元）。
　㈣按民法第195條第1項「被害人雖非財產上之損害，亦得請求
    賠償相當之金額」之規定，於不法侵害他人基於父、母、子
    、女或配偶關係之身分法益而情節重大者，準用之，同條第
    3項定有明文。其立法理由為：「對於身分法益被侵害，付
    之闕如，有欠周延，宜予增訂。鑑於父母或配偶與本人之關
    係最為親密，基於此種親密關係所生之身分法益被侵害時，
    其所受精神上之痛苦最深，爰增訂第3項準用規定」。原告
    乙○○為戊○○之配偶，原告丁○○及丙○○為戊○○之子女，原告戊○○因系爭事故，迄今仍遺存記憶力缺損及語言功能障礙，並
    經鑑定有中度身心障礙，平日生活自理與活動均需他人協助
    ，認知與社會互動功能亦有所下降，使原告乙○○、丁○○及丙○○共營之家庭生活難以回復，並需負擔或分擔照護戊○○之責
    ，顯足損及渠等基於配偶、父母子女關係，原可與戊○○相互
    扶持之身分法益，且已屬情節重大，且此損害與被告甲○○之
    過失行為間具因果關係，原告乙○○、丁○○及丙○○自得依民法
    第184條第1項前段、第195條第3項之規定請求甲○○及甲○○之
    雇主即被告指南客運公司連帶賠償因身分法益受損之精神慰
    撫金，亦屬有據。爰審酌戊○○突遭意外致終身存有障害對原
    告乙○○、丁○○及丙○○身心造成之衝擊，及戊○○雖身心受創，
    然仍能與親近的人相處，尚未至如植物人或極重度障害患者
    般完全喪失與家人相處、溝通及情感交流之狀態等一切情狀
    ，認原告乙○○、丁○○及丙○○請求被告甲○○、指南客運公司連
    帶之賠償精神慰撫金應依序以50萬元、20萬元、20萬元為適
    宜，逾此範圍之請求，則無理由，應予駁回。
四、末按給付有確定期限者，債務人自期限屆滿時起，負遲延責
    任；給付無確定期限者，債務人於債權人得請求給付時，經
    其催告而未為給付，自受催告時起，負遲延責任。其經債權
    人起訴而送達訴狀，或依督促程序送達支付命令，或為其他
    相類之行為者，與催告有同一之效力，民法第229條第1項、
    第2項分別定有明文。又按遲延之債務，以支付金錢為標的
    者，債權人得請求依法定利率計算之遲延利息。但約定利率
    較高者，仍從其約定利率；應付利息之債務，其利率未經約
    定，亦無法律可據者，週年利率為百分之5，民法第233條第
    1項、第203條亦分別明定。查原告對被告之損害賠償債權，
    核屬無確定期限之給付，既經原告提起訴訟，且其刑事附帶
    民事起訴狀繕本業分別於110年6月25日送達被告甲○○、於11
    0年6月28日送達被告指南客運公司（附民卷第143、145頁）
    ，是被告甲○○應自110年6月26日起、被告指南客運公司自11
    0年6月29日起計算利息。
五、綜上所述，原告戊○○、乙○○、丁○○、丙○○依侵權行為之法律
    關係，分別請求被告連帶給付如主文第一至四項所示之金額
    及利息，為有理由，應予准許。逾此部分之請求，為無理由
    ，應予駁回。
六、本件係就民事訴訟法第427條第1項訴訟適用簡易程序所為被
    告敗訴之判決，依同法第389條第1項第3款規定，應依職權
    宣告假執行。原告所為宣告假執行之聲請，僅在促使法院為
    此職權之行使，本院自不受其拘束，仍應逕依職權宣告假執
    行，惟此部分聲請既已依職權宣告，無再命原告提供擔保之
    必要，此部分不另為准駁之諭知。又被告陳明願供擔保，聲
    請宣告免為假執行，爰依同法第392條第2項酌定相當之擔保
    金額准予宣告免為假執行。
七、本件事證已臻明確，兩造其餘主張、攻擊防禦方法及所提之
    證據，核與判決結果不生影響，毋庸逐一論述。
八、本件損害賠償事件乃刑事附帶民事訴訟，由刑事庭移送前來
    ，當事人原無需繳納訴訟費用，惟原告戊○○請求系爭機車修
    繕部分，非屬得依刑事附帶民事訴訟請求之範圍，然已合於
    民事起訴之程序要件，致生訴訟費用1,000元，爰依此部分
    之勝敗比例，命由被告甲○○、指南客運公司連帶負擔100元
    ，餘由原告戊○○負擔900元。
中　　華　　民　　國　　111 　年　　6 　　月　　16　　日
                  三重簡易庭  法  官  王凱俐
以上正本係照原本作成。
如不服本判決，應於送達後20日內，向本院提出上訴狀並表明上
訴理由，如於本判決宣示後送達前提起上訴者，應於判決送達後
20日內補提上訴理由書（須附繕本）。
如委任律師提起上訴者，應一併繳納上訴審裁判費。
中　　華　　民　　國　　111 　年　　6 　　月　　16　　日
                              書記官　李采錡